臺灣高雄地方法院刑事裁定　　　　　　 110年度聲字第2048號
聲明異議人
即　受刑人　黃俊銘



上列聲明異議人因對檢察官就受刑人不准易科罰金、不准易服社
會勞動之執行指揮（臺灣高雄地方檢察署110 年度執字第515 號
）聲明異議，本院裁定如下：
    主  文
異議駁回。
    理  由                                        
一、異議意旨如附件刑事聲明異議狀所示。
二、按受刑人或其法定代理人或配偶以檢察官執行之指揮為不當
    者，得向諭知該裁判之法院聲明異議，刑事訴訟法第484 條
    定有明文。次按犯最重本刑為5 年以下有期徒刑以下之刑之
    罪，而受6 月以下有期徒刑或拘役之宣告者，得以新臺幣（
    下同）1000元、2000元或3000元折算1 日，易科罰金。但易
    科罰金，難收矯正之效或難以維持法秩序者，不在此限。依
    前項規定得易科罰金而未聲請易科罰金者，得以提供社會勞
    動6 小時折算1 日，易服社會勞動。受6 月以下有期徒刑或
    拘役之宣告，不符第1 項易科罰金之規定者，得依前項折算
    規定，易服社會勞動。前2 項之規定，因身心健康之關係，
    執行顯有困難者，或易服社會勞動，難收矯正之效或難以維
    持法秩序者，不適用之，刑法第41條第1 項、第2 項、第3
    項、第4 項分別定有明文。又所謂「難收矯正之效」及「難
    以維持法秩序」，乃立法者賦與執行檢察官得依具體個案，
    考量犯罪特性、情節及受刑人個人特殊事由，審酌應否准予
    易科罰金之裁量權，檢察官就此項裁量權之行使，僅於發生
    裁量瑕疵之情況時，法院始有介入審查之必要，倘檢察官之
    執行指揮已就刑法第41條第1 項但書、第4 項所指之情形妥
    為考量，則難認其裁量權之行使有何違法或不當可言。易言
    之，執行檢察官就受刑人是否確因易科罰金或易服社會勞動
    ，有難收矯正之效，或難以維持法秩序之情事，有判斷之權
    限，法院僅得審查檢察官為刑法第41條第1 項但書、第4 項
    之裁量時，其判斷之程序有無違背法令、事實認定有無錯誤
    、其審認之事實與刑法第41條第1 項但書、第4 項之裁量要
    件有無合理關連、有無逾越或超過法律規定之範圍等問題外
    ，原則上不宜自行代替檢察官判斷受刑人是否有上開情事，
    即僅於檢察官上開裁量權之行使，有前述未依法定程序進行
    裁量，超越法律授權裁量範圍等情事時，法院始有介入審查
    之必要（最高法院99年度台抗字第899 號、100 年度台抗字
    第647 號裁定意旨可資參照）。是易科罰金或易服社會勞動
    應否採行，專屬刑罰之執行技術問題，是否准予易科罰金或
    易服社會勞動，立法權已賦予執行檢察官裁量之權，司法權
    應予尊重；若謂一旦經判決為「得易科罰金」之刑者，執行
    機關即須准予易科罰金，顯係違反憲法權力分立之原則；倘
    執行檢察官於執行處分時已依據不准易科罰金或不得易服社
    會勞動之具體理由，且未有逾越法律授權或專斷等濫用權力
    之情事，自不得遽謂執行檢察官之執行指揮為不當。
三、經查：異議人於民國105 年間因不能安全駕駛動力交通工具
    罪，經本院以106 年度交簡字第2651號判決判處有期徒刑3
    月，上訴後，經本院合議庭以107 年度交簡上字第32號判決
    上訴駁回確定（第一案）；又於106 年間因不能安全駕駛動
    力交通工具罪，經本院以106 年度交簡字第2078號判決判處
    有期徒刑3 月，併科罰金新臺幣1 萬5000元確定（第二案）
    ；又於109 年9 月29日因不能安全駕駛動力交通工具罪，經
    本院以109 年度交簡字第2925號判決判處有期徒刑4 月確定
    （第三案即本件之聲請），嗣經臺灣高雄地方檢察署以110
    年度執字第515 號受理該執行案件，而本件執行檢察官以，
    被告係5 年內3 犯，難收矯正之效為由，不准予易科罰金及
    易服社會勞動等情，業經本院依職權調取高雄地檢署110 年
    度執字第515 號案卷核閱無訛，並有易科罰金案件初核表及
    得易服社會勞動案件審查表附卷可查，堪認屬實。
四、本院審酌異議人自105 年間至109 年間已有3 次飲酒後駕車
    之公共危險犯行，而徵諸近年來酒後駕車造成重大傷亡之事
    件頻傳，社會對於酒後駕車行為應予嚴懲乙節有高度共識，
    刑法第185 條之3 因而逐年修法，法定刑由97年1 月2 日修
    正之1 年以下有期徒刑、拘役或科或併科15萬元以下罰金，
    先於100 年11月30日修正提高為2 年以下有期徒刑、拘役或
    科或併科20萬元以下罰金，再於102 年6 月11日修正刪除原
    有之「拘役、科罰金」法定刑，僅得為有期徒刑得併科罰金
    之科刑，均顯見立法者對酒後駕車犯罪之重視，及處罰日漸
    加重以圖嚇阻之目的，並廣為媒體所宣傳。異議人為智識經
    驗正常之成年人，對上情自難諉為不知，竟仍一而再、再而
    三故意犯不能安全駕駛動力交通工具罪，其主觀惡性、對交
    通安全之潛在危害、破壞法秩序等情狀均非輕微，益足徵異
    議人僥倖及怠忽法紀之心態，而未能充分記取前2 次酒駕經
    論罪科刑之教訓。此外，異議人於本件聲請之前，亦曾對臺
    灣高雄地方檢察署110 年度執字第515 號之執行指揮向本院
    聲明異議，經本院於110 年4 月27日以110 年度聲字第732
    號裁定「臺灣高雄地方檢察署110 年度執字第515 號檢察官
    不准受刑人黃俊銘之易科罰金及易服社會勞動之執行指揮處
    分撤銷」，然異議人卻於前次聲請後、本件是否易科罰金、
    易服社會勞動尚未確定之前，又於110 年9 月7 日再犯酒後
    駕車罪，有本院110 年度聲字第732 號裁定、臺灣高雄地方
    檢察署檢察官110 年度速偵字第2428號聲請簡易判決處刑書
    可佐，足見異議人未能記取教訓，且心存僥倖，再再彰顯易
    科罰金、易服社會勞動均難收矯正之效，且難以維持法秩序
    。從而，本件執行檢察官之裁量與判斷並未逾越法律授權、
    亦無專斷或將與事件無關之因素考慮在內等濫用權力之情事
    ，自難認該執行指揮有何違法或不當之處，是其專業判斷業
    已遵守一般有效之審查及評價標準，且與整體法秩序體系具
    有合理之關聯性，並無恣意濫用判斷權限及其他違法瑕疵情
    事，自應予以尊重。
五、至異議人另以其工作、經濟、家庭、身體為由，認其不應入
    監服刑云云。惟現行刑法第41條第1 項有關得易科罰金之規
    定，已刪除「因身體、職業、家庭等事由，執行顯有困難」
    之規定，亦即執行檢察官考量是否准受刑人易科罰金、易服
    社會勞動時，已不須考量受刑人是否因身體、職業、家庭等
    事由致執行顯有困難，而僅須考量受刑人如不接受有期徒刑
    或拘役之執行，是否難收矯正之效，或難以維持法秩序，以
    作為其裁量是否准予易科罰金或易服社會勞動之依據，倘其
    未濫用權限，自不得任意指摘為違法（最高法院103 年度台
    抗字第45號裁定意旨參照）。是以，異議人縱有前開因素存
    在，亦非聲明異議之正當事由。從而，異議人以上開理由，
    主張檢察官執行指揮命令有瑕疵而聲明異議，並無理由，應
    予駁回。
六、據上論斷，依刑事訴訟法第486 條，裁定如主文。
中    華    民    國     110    年    11    月    8   日  
                  刑事第十四庭  法  官   胡慧滿
以上正本證明與原本無異。
如不服本裁定，應於收受送達後5 日內向本院提出抗告狀。
中    華    民    國     110    年    11    月    8   日  
                                書記官   陸艷娣